臺灣臺北地方法院民事判決　　　　　　 94年度簡上字第282號
上　訴　人　台灣中小企業銀行股份有限公司
法定代理人　丙○○
訴訟代理人　乙○○
被上訴人　　甲○○
上列當事人間請求清償債務事件，上訴人對於中華民國94年3 月
23日本院臺北簡易庭94年度北簡字第636號第一審判決提起上訴
，本院於中華民國94年8月2日言詞辯論終結，判決如下：
    主  文
原判決關於駁回上訴人後開第二項之訴部分，並訴訟費用之裁判
均廢棄。
被上訴人應與原審被告林謝金蓮連帶給付上訴人新台幣貳拾貳萬
陸仟壹佰捌拾貳元，及自民國91年2月21日起，至清償日止，按
週年利率百分之十八點二五計算之利息及違約金新台幣壹元。
第一審訴訟費用由被上訴人與原審被告林謝金蓮連帶負擔；第二
審訴訟費用由被上訴人負擔。
    事實及理由
一、程序方面：本件被上訴人未於言詞辯論期日到場，核無民事
    訴訟法第386條所列各款情形，應依上訴人之聲請，由其一
    造辯論而為判決。
二、上訴人主張略以：
（一）上訴人於原審起訴主張林謝金蓮（原審判決後未上訴業已
      確定）與被上訴人自86年6月4日起即持有原告所發行之威
      士信用卡之正卡與附卡（附卡卡號：0000000000000000）
      記帳消費使用，依二造間信用卡契約第2條約定，林謝金
      蓮與被上訴人應就正、附卡全部款項互負連帶清償責任，
      詎被上訴人持附卡消費後自88年6月30日起即未依約按期
      繳款，計尚欠新台幣（下同）200,140元及利息、違約金
      。原審判決認上訴人等發卡銀行，決定是否發給信用卡時
      ，乃係對正卡申請人之財產、收入、職業等信用狀況之加
      以審核，而附卡申請人之信用狀況等，並非考量之列；同
      時正、附卡係使用同一額度，正卡持有人於每期清償時，
      均足以掌控正、附卡之使用及消費情形；是判決正卡持有
      人林謝金蓮（未經上訴業己確定）應負如數給付之責，而
      駁回上訴人對附卡持有人即被上訴人之連帶給付之請求。
      惟查本件上訴人請求之款項均為附卡持有人刷卡記帳消費
      所積欠，基於行為人應對自己的行為負責之理，上訴人自
      得本於信用卡法律關係等，請求被上訴人連帶給付，是上
      訴請求廢棄原判決駁回上訴人在第一審其餘之訴及該部分
      假執行之聲請，並改判被上訴人甲○○應與林謝金蓮連帶
      給付上訴人200,140元，及自91年2月21日起至清償日止，
      按年息18.25%計算之利息及違約金1元。
（二）消費者保護法與民法對於定型化契約之限制與規範雖定有
      明文，但對於具體案件是否該當定型化契約無效之要件仍
      應就個案事實加以審酌而非一概而論。按一般已具完全行
      為能力之消費者，於申請附卡時對於正卡之消費款項本即
      有連帶清償之預期心理，且依上訴人於原審所提出之證據
      二，信用卡申請書上「申請人（含附卡申請人）及連帶保
      證人同意下列聲明」欄之第二點「本人已詳閱並願恪守本
      申請書所載約定條款，遵守貴行有關規定及對正附卡全部
      應付款項負連帶清償責任。」，申請書背面印妥之信用卡
      約定條款第2條亦明確標示正、附卡申請人，及其連帶保
      證人對該卡號內全部應付款項，負連帶清償責任。而本件
      被上訴人親筆簽名同意遵守上訴人訂立之信用卡約定條款
      ，並對正附卡應付款項負連帶清償之責，是被上訴人已合
      意與正卡持有人林謝金蓮就本件信用卡消費記帳款項負有
      連帶清償信用卡債務之合意，是被上訴人應依約即應連帶
      給付本件系爭款項。又一般銀行於審核信用卡正、附卡之
      申請時，對附卡申請人仍會進行徵信調查以了解其信用狀
      況，再決定是否同意發給附卡，及核定正、附卡共用之信
      用額度，是如若附卡持有人（通常為正卡持有人之家屬）
      有嚴重信用瑕疵之紀錄，一般銀行真的敢認定正卡持有人
      之信用狀況良好，還款無虞嗎？從而原審判決認發卡銀行
      只確認附卡申請人身分而已，容有誤解。又信用卡約定條
      款本即將正、附卡申請人列為甲方，附卡持有人之權利義
      務與正卡持有人皆相同，故有關附卡持有人契約上之地位
      ，與誠信原則及平等互惠原則並不相違，故本件信用卡條
      款上約定上訴人與被上訴人間之連帶債務之約定仍屬有效
      。再觀上訴人於原審法院所提出之信用卡帳單明細，可知
      被上訴人自取得附卡後即不斷持卡消費，而依行為人應對
      自己行為負責之理，本件既全屬被上訴人自己所為之消費
      ，當然應對自己之消費行為負責，豈有僅因持有之卡為附
      卡而免責；原審認定被上訴人無庸就其消費款負清償之責
      ，易使附卡持有人存有僥倖之心態，實非妥適。綜上請求
      判決如上訴聲明。
三、法院協助上訴人整理本件爭點：本件被上訴人並未於言詞辯
    論期日到場，亦未提出書狀作何聲明或陳述，是本院審酌上
    訴人於原審提出之證據及於本院審理時之陳述，整理如下。
（一）二造不爭執部分：
　１、原審共同被告林謝金蓮於86年6月4日向上訴人申請信用卡
　　　，被上訴人甲○○並同時申請附卡，嗣經上訴人核發威士
　　　信用卡卡號00000000000000000予正卡持卡人林謝金蓮，
  　　同時核發威士信用卡卡號00000000000000予附卡持有人即
　　　被上訴人甲○○，嗣被上訴人甲○○即持附卡簽帳消費，
　　　至88年6月30日起即未依約按期繳款，經上訴人依二造間
　　　約定條款第14條第2項規定強制停卡，經計算計積欠200,
　　　140元及自91年2月21日起至清償日止，按週年利率百分之
　　  十八點二五計之利息及違約金1元。
　２、本件依上訴人提供之消費資料顯示，本件上訴人主張前開
　　　金額均為附卡持有人即被上訴人甲○○簽帳消費積欠金額
　　  。
　３、上開不爭執事實為上訴人原審起訴迄今始終主張，並提出
　　　與所述相符之信用卡申請書、信用卡消費明細、催收款項
　　　備查表等件為證，被上訴人於原審以迄本院審理時均未到
  　　庭陳述或作何答辯，是自堪信上訴人前開主張為真實。
（二）二造爭點：本件附卡持卡人應否依信用卡契約約定，就其
      持卡消費負給付之責？
四、法院之判斷：
（一）依上訴人提出之信用卡申請書上分別載明「正卡申請人資
      料」、「附卡申請人資料」，並由正、附卡申請人同時在
      信用卡申請書上蓋章，本足認是正、附卡申請人同時向上
      訴人即發卡銀行申請信用卡；次查發卡銀行即上訴人審核
      通過後，又分別發給正卡及附卡（詳如前述二造不爭執事
      項所載之信用卡）以供林謝金蓮及被上訴人分別記帳消費
      ，亦足證本件上訴人與被上訴人間確實訂立有信用卡附卡
      之契約，即被上訴人得持信用卡附卡記帳消費，並由上訴
      人先行墊款，嗣由被上訴人返還墊款合意之信用卡契約。
      又信用卡申請書上雖載明正卡、副卡持有人同意持卡消費
      後，由林謝金蓮在萬華分行之00000000000帳戶自動轉帳
      扣款；但並不能依此推論正、附卡持有人對信用卡之消費
      ，均由正卡持有人負擔，而附卡持有人對其持卡消費無庸
      負給付之責，而全歸正卡持有人負給付之責。
（二）從而，本件被上訴人持附卡記帳消費經上訴人墊款後，上
      訴人主張依二造間信用卡約定條款第八條之規定，請求被
      上訴人給付消費款200,140元，及自91年2月21日起至清償
      日止，按年息18.25%計算之利息及違約金1元整為有理由
      ，應予准許。
（三）原審判決以正卡及附卡持有人間信用額共用，正卡持有人
      可以掌控附卡之使用及消費情形，反之附卡持有人除可在
      信用額度內使用附卡消費外，無法知悉正卡使用及清償情
      形，亦無從限制或取消正卡使用，要求不知情之附卡持有
      人負連帶清償責任為不合理。信用卡使用契約之締約當事
      人之合意，應僅限於正卡持有人應就正附卡所之消費金額
      負清償責任等語，固非無據。惟查附卡持有人，除在信用
      申請書上同列申請人，並經發卡銀行（簡略）徵信後，決
      定發給附卡，則附卡持有人即被上訴人與發卡銀行間本即
      存有信用卡契約如前述，是則附卡持有人持有附卡記帳消
      費，自應由其自身負清償之責。原審判決推論無論是正、
      附卡持有人之消費，均由正卡持有人負給付之責，附卡持
      有人無庸負給付之責等語，即核與本件信用卡契約當事人
      之合意、契約之本旨及公平、誠信原則相距甚遠，尚嫌速
      斷。
四、綜上所述，上訴人主張基於二造間信用卡契約關係，被上訴
    人應（與原審被告林謝金蓮）如數給付200,140元及利息、
    違約金等為有理由，應予准許。原審為上訴人此部分敗訴之
    判決，尚有未洽。上訴意旨指摘原判決不當，求予廢棄改判
    ，為有理由。爰由本院予以廢棄改判，如主文第1項、第2項
    所示。
五、據上論結，本件上訴為有理由，依民事訴訟法第436條之1第
    3項、第450條、第78條，判決如主文。
中　　華　　民　　國　　94　　年　　8　　月　　16 　　日
                 民事第四庭    審判長法　官　 周玫芳
                  　　　　　　　　　 法　官　 唐于智
                                     法  官   洪遠亮
以上正本係照原本作成
不得上訴
中　　華　　民　　國　　94　　年　　8 　　月　　16　　日
                                      書記官　柯金珠
